【裁判字號】    98,交易,188
【裁判日期】    981231
【裁判案由】    過失傷害
【裁判全文】
臺灣嘉義地方法院刑事判決             98年度交易字第188號
公  訴  人  臺灣嘉義地方法院檢察署檢察官
被      告  甲○○
選任辯護人  林春發律師
上列被告因過失傷害案件，經檢察官提起公訴（九十八年度偵字
第七一００號），本院判決如下：
    主  文
甲○○犯過失傷害罪，處有期徒刑肆月，如易科罰金，以新臺幣
壹仟元折算壹日。
    犯 罪 事 實
一、甲○○於民國九十七年十二月一日上午九時二十三分許，駕
    駛車牌號碼L7F—329號之重型機車，沿嘉義市○○○路十七
    巷由東往西方向行駛，行經嘉義市○○○路十七巷二十七號
    前時，本應注意兩車交會時，會車之間隔不得少於半公尺，
    且應注意車前狀況，隨時採取必要之安全措施，而依當時天
    候晴、日間自然光線、路面乾燥無缺陷，視距稍有受行人影
    響，並無不能注意車前狀況及會車安全距離之情事，甲○○
    為超越前方行人而稍偏其左方騎乘前行時，未注意車前狀況
    及兩車會車之間隔不得少於半公尺，適有亦未注意車前狀況
    、保持會車安全間隔之丁○○騎乘車牌號碼UIU—206號輕型
    機車，沿嘉義市○○○路十七巷由西往東方向駛至，兩車因
    而發生碰撞，丁○○因此人車倒地，並受有左側脛骨及腓骨
    開放性骨折等傷害。甲○○於肇事後，在犯罪未被有偵查權
    之公務員或機關發覺前，即向據報到現場處理之嘉義市政府
    警察局警員表明為肇事機車之駕駛人，並自首接受裁判。
二、案經丁○○訴請臺灣嘉義地方法院檢察署檢察官偵查起訴。
    理  由
壹、證據能力部分：
一、按被告以外之人於審判外之言詞或書面陳述，除法律有規定
    者外，不得作為證據，刑事訴訟法第一百五十九條第一項定
    有明文。次按被告以外之人於審判外之陳述，雖不符刑事訴
    訟法第一百五十九條之一至第一百五十九條之四之規定，而
    經當事人於審判程序同意作為證據，法院審酌該言詞陳述或
    書面陳述作成時之情況，認為適當者，亦得為證據。當事人
    、代理人或辯護人於法院調查證據時，知有第一百五十九條
    第一項不得為證據之情形，而未於言詞辯論終結前聲明異議
    者，視為有前項之同意，為刑事訴訟法第一百五十九條之五
    所明定。查被告甲○○及其辯護人於本院準備程序中，除對
    於證人丁○○、丙○○於警詢中及檢察事務官詢問時所為供
    述之證據能力表示異議外（詳後述），其餘本件判決所引用
    之卷附書面傳聞證據資料，被告及其辯護人均未於言詞辯論
    終結前對證據能力聲明異議，本院審酌前揭被告以外之人審
    判外之陳述作成情況，均係出於任意性供述，並於本院審理
    時，已賦予被告對質詰問機會，且上開書面傳聞證據作成形
    式，亦無瑕疵，與待證事實復有關聯性，本院認為適當，而
    有證據能力。
二、次按刑事訴訟法第一百五十九條第一項規定，被告以外之人
    於審判外之言詞或書面陳述，除法律有規定者外，不得作為
    證據。證人丁○○、丙○○於警詢、檢察事務官詢問時之供
    述，屬被告以外之人於審判外之言詞陳述；嘉義市政府警察
    局交通事故肇事原因初步分析研判表，非屬依法鑑定之結果
    ，為審判外文書，被告及辯護人於審判程序不同意上開證人
    丁○○、丙○○於警詢及檢察事務官詢問時之指證、嘉義市
    政府警察局交通事故肇事原因初步分析研判表作為證據，復
    無符合其他例外規定之特別情況，依刑事訴訟法第一百五十
    九條第一項之規定，自不得作為本件之證據。
貳、實體部分：
一、訊據被告雖坦承有於九十七年十二月一日上午九時二十三分
    許，駕駛車牌號碼L7F—329號之重型機車，沿嘉義市○○○
    路十七巷由東往西方向行駛，然矢口否認有何過失傷害犯行
    ，辯稱：伊並未與丁○○發生碰撞，是丁○○自行騎車摔倒
    ，車禍發生與伊並無任何關係云云。經查：
  (一)告訴人丁○○於九十七年十二月一日上午九時二十三分許，
    騎乘UIU—206號機車，沿嘉義市○○○路十七巷由西往東方
    向前行，行經嘉義市○○○路十七巷二十七號前，丁○○有
    人車倒地乙節，此為被告所不爭執，並有道路交通事故現場
    圖、調查報告表（一）、（二）各一份，以及現場與車輛照
    片二十九張在卷可參（見交查卷第四頁至第六頁、第十三頁
    至第二十七頁）。而丁○○人車倒地之原因，證人丁○○於
    本院證稱：在發生車禍之前，我是騎UIU—206號紫色機車，
    從西往東方向騎，我右手邊有路邊停車的車子，所以我才會
    稍微騎中間一點，當時路邊車子已經是靜止的，我看到被告
    機車的時候，她是行進中的，她已經衝到我車頭前面，二台
    車子的車頭已經快要撞上了，我發現被告機車時距離不到半
    公尺，我有改變方向，但是她已經衝到我車道，所以改變方
    向已經來不及，我當時趕快往我的左邊閃避，還是與被告機
    車發生擦撞，車頭有碰撞，是右前輪，然後稍微往前衝，側
    身發生擦撞，車籃右邊有擦撞，碰撞後我就倒地等語（見本
    院卷第四十八頁至第五十七頁）；再證人丙○○於本院證稱
    ：我丈母娘住在吳鳳南路十七巷那裡，當天我是坐在停在路
    邊的3K—7222號車子駕駛座裡頭，我在整理車子儀表板，我
    有抬頭二次，第一次是看到被告騎機車從我對向騎過來，她
    左手好像有弄安全帽還是怎樣，第二次抬頭看到被告與被害
    人機車擦撞，受傷的那一位小姐是騎機車從我旁邊經過，她
    們二台機車右邊有擦撞到，詳細位置是右側車身還是把手我
    不清楚，但是我確定她們車子右邊擦到右邊，其中一人倒下
    一人沒有倒，當時我的視線沒有什麼問題等語（見本院卷第
    一百零二頁至第一百十七頁）。而證人丙○○與被告、告訴
    人丁○○素不相識，亦無怨隙仇恨，當日僅係在車內整理儀
    表板恰好抬頭目睹車禍，與被告、告訴人均無利害關係，自
    無誣陷被告之動機與必要，當無甘冒偽證罪之處罰而構陷被
    告之必要，雖證人丙○○無法肯認確定之擦撞位置，然此與
    證人丙○○觀察之角度、抬頭之時間點均有關係，且車禍猝
    然發生，並非慢動作得以緩慢觀察，其就車禍發生擦撞位置
    雖無法肯定，此要屬情理之常，其證述具有真誠性、憑信性
    無疑。是證人丁○○、丙○○就被告與丁○○機車右側有發
    生擦撞，並非丁○○自行騎車摔倒乙節，並無二致，參以證
    人乙○○即本件拍攝現場照片、檢視車損之員警於本院證稱
    ：當時去現場處理時，被害人已經送醫院，被告還在現場，
    因為被害人不在現場，而且被害人車輛比較舊，比較不容易
    判斷是新的還是舊的擦痕，被害人車子比較明顯的是車籃有
    凹陷，就是照片編號二十一那裡，被告機車外觀很新，她車
    子照片編號五前輪右邊避震器、編號十九右邊車身我手指那
    裡、編號二十前車身有刮痕，這些都是新的痕跡等語（見本
    院卷第一百十八頁至第一百二十五頁），且觀諸員警乙○○
    拍攝之現場照片，其中照片編號五、編號十八即被告機車前
    輪右側避震器有擦刮痕跡、照片編號十九被告車身右側有擦
    刮痕跡、照片編號二十被告右前車身亦有擦刮痕跡，而告訴
    人丁○○騎乘之機車，其右前側車籃有明顯凹陷，其餘右側
    車身亦有多處擦痕，有前揭員警乙○○拍攝之現場照片在卷
    可參，是依現場照片所拍攝被告機車前輪右側避震器、前車
    身靠近車輪位置、右前側車身均有明顯擦痕，亦堪以佐證證
    人丁○○指稱兩車車輪附近先發生碰撞，接著右側車身發生
    擦撞之語，以及證人丙○○指稱兩車右側有發生擦撞乙節，
    顯非憑空捏造。
  (二)其次，上揭案發地點之道路監視錄影光碟，經本院於九十八
    年十一月十二日勘驗結果，於畫面顯示時間九時二十二分五
    十秒時，L7F—329號黑色機車自畫面右方出現（駕駛人背對
    鏡頭），於畫面時間九時二十三分十六秒時，該L7F—329號
    機車正前方有一穿紅衣路人，而L7F—329號機車駕駛人為超
    越該紅衣路人，即稍往畫面左方偏騎，於畫面時間九時二十
    三分二十一秒時，紅衣路人在L7F—329號機車駕駛人正右方
    ，於九時二十三分二十二秒時，紫色機車車輪出現在畫面上
    側，紫色機車與L7F—329號機車行向為對向，兩車前輪距離
    極為接近，於畫面時間九時二十三分二十三秒，紫色機車在
    L7F—329號正右方，兩車會車之身車間隔距離極近，於畫面
    時間九時二十三分二十四秒時，紫色機車往畫面右方倒地（
    以紫色機車駕駛人方向而言，為往其左側倒地）等情，有監
    視錄影光碟以及勘驗筆錄、監視器翻拍之取證照片編號一至
    編號九在卷可參（見本院卷第四十五頁、第六十三頁至第六
    十七頁），是上揭道路監視錄影畫面，雖因角度問題並未拍
    攝到兩車機車之全貌，然以所拍攝之機車下半部行徑、距離
    、倒地情形，以及拍攝之案發時間，以上揭兩車車頭相對時
    之距離，實已短於半公尺，顯已無足夠之空間可供兩車在不
    發生任何碰撞、擦撞之情形，安全緊急會車，且兩車於畫面
    時間九時二十三分二十二秒時，已呈現兩車車頭即將碰撞之
    情形，於九時二十三分二十四秒時，告訴人丁○○已人車倒
    地，以上揭兩車即將碰撞至告訴人倒地時間，顯亦無足夠時
    間得以反應，而能完全不發生碰撞。再者，辯護人提出以較
    慢速度播放之案發地點道路監視錄影光碟，經本院勘驗並拍
    攝取證照片編號十至編號十五（見本院卷第一百三十八頁）
    ，觀諸取證照片編號十至編號十五依序顯示之車禍發生情形
    ，本件案發時，被告與告訴人兩車車頭接近後，確實車前輪
    附近有發生碰撞，告訴人丁○○之機車於碰撞後隨即往畫面
    右側即丁○○自身左側偏移，此時兩車車身下半部距離極為
    接近，明顯短於半公尺，告訴人丁○○機車隨即往畫面右側
    傾倒。故本件車禍發生情形經慢速播放道路監視錄影畫面後
    ，兩車在對向各自前行時，車頭前輪附近確實有發生碰撞，
    碰撞後告訴人丁○○機車因受力往畫面右側偏移，偏移交會
    時兩車車身下半部距離短於半公尺，依該交會時之車身距離
    ，顯難已不發生車身擦撞，亦足堪以佐證證人丁○○於本院
    證稱兩車前輪附近有先發生碰撞，再發生擦撞乙情，應堪憑
    採。被告抗辯並未發生任何擦撞，車禍與其無關云云，顯係
    卸責之詞。
  (三)至證人丁○○雖前於警詢指稱發生擦撞位置為把手之語（其
    警詢供述不具證據能力，業如前述），就兩車擦撞之位置前
    後指述未完全相符。然依前述，本件被告與告訴人車輛於九
    時二十三分二十二秒車頭相對即將碰撞，於九時二十三分二
    十四秒時，告訴人丁○○已人車倒地，而此瞬間發生之車禍
    擦撞位置，於驚慌危急之際，確實不易詳細記憶，且於案發
    之初尚驚魂未定，於警詢時就案發細節未仔細思索回答，此
    要屬情理之常，尚難據此作為有利被告之認定。
  (四)又告訴人因上揭車禍，受有左側脛骨及腓骨開放性骨折等傷
    害，業據證人丁○○於本院證述在卷，並有財團法人天主教
    聖馬爾定醫院（下稱聖馬爾定醫院）診斷證明書一份在卷可
    參（見他字卷第五頁）；且告訴人所受之傷在左側下肢脛骨
    、腓骨近踝關節處，屬骨折，雖為複雜性骨折，尚未達到「
    一肢以上機能損傷的重傷」，但其踝關節足部的功能有行動
    之損傷等情，亦有聖馬爾定醫院九十八年十二月二日（98）
    惠醫字第1469號函附卷可稽（見本院卷第八十一頁），是告
    訴人因上揭車禍，受有左側脛骨及腓骨開放性骨折等之傷害
    ，且未達重傷之程度，亦堪認定。
  (五)綜上，被告騎乘機車為超越行人，而稍有往左前側偏騎時，
    並未充分注意車前狀況，且未注意兩車會車之間隔不得少於
    半公尺，即貿然前行，致與告訴人丁○○騎乘之機車發生擦
    撞，告訴人因此受有前開左側脛骨及腓骨開放性骨折等傷害
    乙情，要屬無疑。
二、按汽車行駛時，駕駛人應注意車前狀況及兩車併行之間隔，
    並隨時採取必要之安全措施；汽車交會時，會車相互之間隔
    不得少於半公尺，道路交通安全規則第九十四條第三項、第
    一百條第五款分別定有明文。查被告騎乘機車前行時，理應
    知悉應隨時注意車前狀況，兩車會車時應保持相當之安全距
    離，以防止危險發生，以被告係合法考領有駕駛執照之人，
    有證號查詢機車駕駛人資料一份附卷可佐，其對於應遵守上
    開規定自應知之甚稔，且依卷附之道路交通事故調查報告表
    所載，本件肇事時天候晴、柏油路面、路面乾燥、無缺陷、
    無障礙物、視距因行人稍有影響等情形，被告尚非完全不能
    注意前方來車，詎仍疏未注意上開規定，因而肇事，致告訴
    人受有上述之傷害，足見被告於本件車禍確有違反上述交通
    安全規則至明。另告訴人丁○○騎乘機車行經上揭路段時，
    亦應注意車前狀況及會車時應保持至少半公尺之安全間隔，
    亦疏未注意，就本件車禍發生，亦有未注意車前狀況及會車
    時應保持安全距離之過失，即堪認定。參以本件事故經送請
    臺灣省嘉雲區車輛行車事故鑑定委員會鑑定，其鑑定結果認
    「一、甲○○駕駛普通重型機車，未充分注意車前狀況且會
    車互未保持安全間隔肇事，同為肇事原因。二、丁○○駕駛
    輕型機車，未充分注意車前狀況且會車互未保持安全間隔肇
    事，同為肇事原因。」等情，有臺灣省嘉雲區車輛行車事故
    鑑定委員會九十八年十二月二十一日嘉雲鑑980812字第0985
    804327號函附之鑑定意見書乙份附卷可憑，是被告對本件車
    禍之發生確有過失，為肇事原因，告訴人丁○○亦有過失而
    同為肇事原因無疑。惟上開車禍既係被告前開過失行為所合
    併肇致，被告即不得因此解免其過失責任。又告訴人因本件
    車禍，受有左側脛骨及腓骨開放性骨折等傷害，已如前述，
    被告過失行為與告訴人所受之傷害間，顯具有相當因果關係
    。綜上，本件事證明確，被告過失傷害犯行，堪以認定。
三、核被告所為，係犯刑法第二百八十四條第一項前段之過失傷
    害罪。又按被告於犯罪未被發覺前，向該管公務員告知其犯
    罪，而不逃避接受裁判者，即與刑法第六十二條規定自首之
    條件相符。至於自首後對其犯罪事實有所主張或辯解，係被
    告辯護權之行使，不能據此一端即謂被告無接受裁判之意（
    參照最高法院八十四年度台上字第八二九號判決）。被告於
    本件車禍肇事後，於有偵查犯罪職權之機關或公務員查知犯
    人前，即向到場處理事故之嘉義市警察局交通隊警員賴咸陽
    坦承肇事，進而接受審判等情，有卷附道路交通事故肇事人
    自首情形紀錄表一紙附卷可稽，雖被告否認就本件車禍之發
    生有過失，不過為其辯護權之行使，被告對於未發覺之傷害
    犯罪自首而接受裁判，爰依刑法第六十二條前段之規定，減
    輕其刑。爰審酌被告素行尚佳，有臺灣高等法院被告前案紀
    錄表一份在卷足參，國小畢業之智識程度，已婚，現無工作
    之生活狀況，騎乘上開機車竟疏未注意車前狀況及會車之安
    全距離，就本件車禍與告訴人同為肇事原因之過失程度；造
    成告訴人所受之傷害情形；矢口否認犯行，迄今未能與告訴
    人達成和解或調解，賠償告訴人損害，犯後態度不佳等一切
    情狀，量處如主文所示之刑，併諭知易科罰金之折算標準，
    以資懲儆。
據上論斷，應依刑事訴訟法第二百九十九條第一項前段，刑法第
二百八十四條第一項前段、第六十二條前段、第四十一條第一項
前段，刑法施行法第一條之一第一項、第二項前段，判決如主文
。
本案經檢察官王振名到庭執行職務。
中    華    民    國    98    年    12    月    31    日
                  交通法庭法  官  黃琴媛
上列正本證明與原本無異。
如不服本判決，應於判決送達後10日內向本院提出上訴狀（應附
繕本）。告訴人或被害人如對於本判決不服者，應具備理由請求
檢察官上訴，其上訴期間之計算係以檢察官收受判決正本之日期
為準。
中    華    民    國    98    年    12    月    31    日
                          書記官  洪敏芳
附錄法條：
中華民國刑法第284條第1項
因過失傷害人者，處 6 月以下有期徒刑、拘役或 5 百元以下罰
金，致重傷者，處1年以下有期徒刑、拘役或5百元以下罰金。

司法院資訊處製作；財團法人民間司法改革基金會備份。
